【裁判字號】    99,監宣,29
【裁判日期】    990430
【裁判案由】    監護宣告
【裁判全文】
臺灣雲林地方法院民事裁定              99年度監宣字第29號
聲  請  人  甲○○
相  對  人  乙○○
上列聲請人聲請輔助宣告事件，本院裁定如下：
    主    文
宣告乙○○（男、民國○○年○○月○○日生、國民身分證統一編號：
Ｚ000000000號）為受輔助宣告之人。
選定甲○○（女、民國○○年○○月○○日生、國民身分證統一號碼：
Ｚ000000000號）為受輔助宣告人之輔助人。
聲請費用新臺幣壹仟元由受輔助宣告之人負擔。
    理    由
一、聲請意旨略以：聲請人甲○○為相對人同居之繼母，相對人
    多年來即有中度智能不足之狀況，為維護其權利義務之需要
    ，爰依民法第14條第1 項、民事訴訟法第597 條第1 項之規
    定，聲請對其為監護之宣告，暨指定聲請人為相對人之監護
    人等語。
二、按法院對於監護之聲請，認為未達民法第14條第1 項之程度
    者，得依民法第15條之1 第1 項之規定，為輔助之宣告，民
    法第14條第3 項定有明文；法院對於監護之聲請，認為未達
    民法第14條第1 項之程度，而有輔助宣告之原因者，得依職
    權以裁定變更為輔助宣告，亦為民事訴訟法第624 條之3 第
    1 項所明定。次按對於因精神障礙或其他心智缺陷，致其為
    意思表示或受意思表示，或辨識其意思表示效果之能力，顯
    有不足者，法院得因本人、配偶、四親等內之親屬、最近一
    年有同居事實之其他親屬、檢察官、主管機關或社會福利機
    構之聲請，為輔助之宣告。受輔助宣告之人，應置輔助人，
    民法第15條之1 第1 項、第1113條之1 第1 項亦定有明文。
    而依民法第1113條之1 第2 項準用同法第1111條之1 規定，
    法院選定輔助人時，應依受輔助宣告之人之最佳利益，優先
    考量受輔助宣告人之意見，審酌一切情狀，並注意下列事項
    ：(一)受輔助宣告之人之身心狀態與生活及財產狀況。(二)受輔
    助宣告之人與其配偶、子女或其他共同生活之人間之情感狀
    況。(三)輔助人之職業、經歷、意見及其與受輔助宣告之人之
    利害關係。(四)法人為輔助人時，其事業之種類與內容，法人
    及其代表人與受輔助宣告之人之利害關係。
三、經查，聲請人上開主張，業據其提出戶籍謄本及財團法人天
    主教若瑟醫院診斷證明書等件為證，而相對人經本院法官在
    鑑定人財團法人天主教若瑟醫院醫師詹智堯前呼喚其姓名雖
    能正確回答，但對於法官之詢問無法為完全之應答，且其經
    鑑定人詹智堯醫師鑑定稱：相對人是智能不足的病患，沒有
    受過教育，所以不識字，也不會寫自己的名字，尚可進行簡
    單對話，但較複雜的問題無法回答，且有算術能力問題障礙
    ，對抽象的觀念如財產無法了解意思，而評估相對人目前為
    意思表示及受意思表示、辨識其意思表示效果之能力明顯不
    足，已達輔助宣告之程度等語，有鑑定筆錄在卷可稽。本院
    審酌上情，認相對人尚能做些簡單的勞力工作，賺取微薄薪
    資補貼生活開銷，而非完全不能辨識其意思表示之效果，未
    達應受監護宣告之程度，惟其辨識能力顯有不足，從而，聲
    請人聲請監護宣告，於法尚有未合，惟相對人仍有受輔助之
    必要，爰依職權以裁定為輔助之宣告。
四、次查，聲請人甲○○為受輔助宣告人之繼母，其父已歿，而
    兄弟姊妹則有大妹張婉銹、二妹張雅茹、三妹張育菁，此有
    戶籍謄本附卷可參。本院審酌上情，並考量受輔助宣告人平
    日係與聲請人共同居住生活，生活起居由其協助處理，聲請
    人實係負責照護受輔助宣告人之人，亦有意願擔任受輔助宣
    告人之輔助人等情狀，認聲請人甲○○應有輔助受輔助宣告
    人之能力，並適於任之，是由聲請人甲○○任輔助人，符合
    受輔助宣告人乙○○之最佳利益，爰依前揭規定，選定聲請
    人甲○○為受輔助宣告人乙○○之輔助人。
五、依民事訴訟法第608 條第1 項、第624 條之1 第3 項，裁定
    如主文。
中    華    民    國    99    年    4     月    30    日
                          家事法庭法官  潘雅惠
正本係照原本作成。
如不服本裁定關於選定輔助人部分，應於送達後十日內向本院提
出抗告狀，並繳納抗告費新臺幣1,000 元；其餘關於宣告輔助之
部分，不得抗告。
中    華    民    國    99    年    4     月    30    日
                                書記官  陳美華

司法院資訊處製作；財團法人民間司法改革基金會備份。
